【裁判字號】    89,自,298
【裁判日期】    890629
【裁判案由】    詐欺
【裁判全文】
台灣台中地方法院刑事判決                        八十九年度自字第二九八號
    自  訴  人  丙○○
    被      告  乙○○
右列被告因詐欺案件，經自訴人提起自訴，本院判決如左：
    主  文
乙○○無罪。
    理  由
一、自訴意旨略以：被告乙○○明知其所有車牌號碼為ＯＪ─五五八六號自用小客車
    ，曾向案外人「人生汽車公司」借貸新台幣（下同）九十萬元，並辦理動產擔保
    抵押設定，竟意圖為自己不法之所有，隱瞞該事實，於民國（下同）八十七年五
    月三十日，在台中市○○街一九八巷二十一號自訴人住處，向自訴人佯稱其願將
    前開自用小客車提供予自訴人質押，要求自訴人借款六十萬元，自訴人不疑有他
    ，遂陷於錯誤而予應允，旋即交付六十萬元予被告，被告亦將前開自用小客車交
    付自訴人質押，並將該自用小客車之鑰匙、行車執照等原始資料交付自訴人，另
    簽發同額支票作為借款擔保，雙方簽定汽車質押借款契約書，清償期為同年六月
    三十日，屆期被告並未依約清償借款，雙方協議再由被告以每月三萬元之本票共
    二十紙交付自訴人，分二十期清償自訴人，約定利息計算方式為每一萬元每月三
    百元（即每月一萬八千元），乃被告除清償利息共三十萬零九百元外，本金部分
    僅清償四萬五千元，即避不見面，嗣因被告亦未能清償前開人生公司之借款，致
    前開自用小客車為人生公司負責人甲○○自自訴人住處取回，自訴人始知受騙，
    因認被告涉有刑法第三百三十九條第一項之詐欺取財罪。
二、按犯罪事實應依證據認定之，無證據不得推定其犯罪事實，又不能證明被告犯罪
    者，應諭知無罪之判決，刑事訴訟法第一百五十四條、第三百零一條第一項分別
    定有明文；又刑法第三百三十九條第一項詐欺取財罪之成立，須行為人主觀上有
    為自己或第三人不法之所有，客觀上係以詐術使人將本人或第三人之物交付為構
    成要件。而所謂以詐術使人交付財物，必須行為人確有施用詐術，被詐欺人因其
    詐術陷於錯誤，而交付財物之因果聯鎖。若其並未施用詐術，或所用方法不能認
    為詐術，或不致使人陷於錯誤，即不構成該罪。（最高法院四十六年台上字第二
    六０號判例參照）。訊據被告乙○○固坦承有於前開時地以前開自用小客車向自
    訴人質押借款六十萬元等情不諱，惟堅決否認有何詐欺之犯行，辯稱略以：伊向
    自訴人借款六十萬元，已清償利息共計三十萬零九百元，後來因伊沒有工作收入
    ，所以才沒有再給付，伊無法一次清償債務，並非故意詐騙自訴人，伊車子確曾
    向人生公司設定動產擔保借款九十萬元，伊有向自訴人說借款之事，但未說是向
    人生公司借的等語。經查被告雖以曾向人生公司設定動產擔保之前開自用小客車
    向自訴人質押借款九十萬元，惟於向自訴人借款時並未施用任何詐術致自訴人陷
    於錯誤，僅消極隱瞞該曾向人生公司借款之事實，揆諸前開最高法院判例意旨，
    刑法第三百三十條第一項之詐欺取財罪，須行為人有用詐術之積極行為始足當之
    ，參以被告於向自訴人質押借款時，業將該自用小客車、鑰匙及行車執照等資料
    均一併交付予自訴人等情，則被告並未施用詐術以欺罔自訴人尚堪採信。次查被
    告於向自訴人質押借款時，除交付前開自小客車等相關資料外，並簽發同額支票
    交付自訴人做為借款之擔保，此為自訴人所不否認。而被告屆期無法清償借款時
    ，除前開支票仍留存於自訴人處外，並再簽發本票二十紙交付自訴人做為清償借
    款之保證，期間被告更已支付三十萬零九百元之高額利息，均為自訴人所自承，
    益徵被告於向自訴人借款時，並無不法所有之意圖甚為灼然。末查，依自訴人所
    提出之前開本票，其最後之清償期限為九十一年七月一日，亦尚未均屆清償期，
    此有前開本票在卷足參。綜上所述，參以被告於借款時並未積極施用詐術、借款
    時除將自用小客車、鑰匙及行車執照均交付自訴人，並簽發同額支票及事後亦簽
    發本票交付自訴人，且在六十萬元之借貸中業已支付高達三十萬零九百元之利息
    等情以觀，則被告並無不法所有之意圖甚明，是被告辯稱伊僅係未清償借款，並
    未詐騙自訴人乙節，應堪採信。而自訴人已持有被告簽發之前開支票、本票，其
    權益亦足擔保，是被告所為，核與詐欺取財罪之構成要件尚屬有間，實難僅因未
    清償借款即遽推論被告涉有詐欺取財之罪責，本件純屬債務是否履行之民事糾葛
    ，自訴人宜另循民事訴訟程序解決，此外，復查無任何積極證據足資證明被告有
    何詐欺犯行，既不能證明被告犯罪，自應為被告無罪之諭知。
據上論斷，應依刑事訴訟法第三百四十三條、第三百零一條第一項，判決如主文。
中      華      民      國      八十九      年      六    月    二十九  日
                                    台灣台中地方法院刑事第六庭
                                          法  官  簡  賢  坤
右正本證明與原本無異。
如不服本判決，應於判決送達後十日內向本院提出上訴狀，上訴於臺灣高等法院臺中
分院( 須附繕本 )。
                                          書記官
中      華      民      國      八十九      年      六    月    二十九  日


司法院資訊處製作；財團法人民間司法改革基金會備份。
